【裁判字號】    89,簡上,671
【裁判日期】    891103
【裁判案由】    確認票據權利不成在
【裁判全文】
臺灣臺北地方法院民事判決  八十九年度簡上字第六七一號
    上  訴  人  天瑚股份有限公司
    法定代理人  林如璋
    被  上訴人  甲○○
右當事人間請求確認票據權利不成在事件，上訴人對於中華民國八十九年八月九日本
院台北簡易庭八十九年度北簡字第六二０七號第一審判決提起上訴，本院判決如左：
    主    文
原判決廢棄。
被上訴人於第一審之訴駁回。
第一、二審訴訟費用由被上訴人負擔。
    事    實
一、上訴人方面：
    (一)聲明：如主文所示。
    (二)陳述：除與原審判決書所載者相同茲予引用外，補稱：
      被上訴人對上訴人就系爭本票於八十一年度度北簡民字第五六九五號確認本票
      債權不存在之訴，經判決被上訴人敗訴確定，原審認為被上訴人本票債權不成
      立之訴，其聲明及訴訟標的與該案件均有不同，故非同一事件，不受該確定判
      決之拘束。惟被上訴人續又對系爭本票，提起八十五年度北簡字第六五六二號
      確認本票債權不存在之訴，亦判決被上訴人敗訴確定，被上訴人就同一事件，
      應受上開案件之拘束。
    (三)證據：援用原審之立證方法外，提出民事判決確定證明書二份、本院台北簡易
      庭八十五年度北簡字第六五六二號宣示判決筆錄。
二、被上訴人方面：
    本件係依民事訴訟法第四百三十六條之一第三項、第四百五十三條、第四百五十
    一條第一項之規定，不經言詞辯論判決，被上訴人方面未提出書狀為何聲明及陳
    述。
    理    由
一、按第一審之訴訟程序有重大之瑕疵者，第二審法院得廢棄原判決，而將該事件發
    回原法院，但以因維持審級制度認為必要時為限，民事訴訟法第四百五十一條第
    一項定有明文。而基此所為之判決，得不經言詞辯論為之，同法第四百五十三條
    亦定有明文。又此項普通訴訟程序之規定，依同法第四百三十六條之一第三項之
    規定，於簡易訴訟程序之上訴程序，亦準用之。
二、次按於本案經終局判決後將訴撤回者，不得復提起同一之訴，民事訴訟法第二百
    六十三條第二項亦定有明文，原告之訴違反此項規定者，法院應依同法第二百四
    十九條第一項第七款之規定，裁定駁回之。而此項規定，依同法第四百三十六條
    第二項之規定，亦為簡易訴訟程序所準用。
三、經查，被上訴人曾於民國八十一年十月廿三日以系爭本票（被上訴人與訴外人沈
    正雄、陳銘海為共同發票人，發票日七十二年十月九日、到期日七十三年十一月
    廿八日、面額新台幣（下同）貳拾陸萬捌仟捌佰元）已罹消滅時效為由，訴請本
    院台北簡易庭確認其中貳拾肆萬陸仟肆佰元及自七十三年十一月廿八日起至清償
    日止，按年利率百分之十五計算之利息之債權不存在，經本院台北簡易庭以八十
    一年度北簡民字第五六九五號判決駁回被上訴人之訴，有該案件之宣示判決筆錄
    在卷可稽，並經本院調閱該件案卷，核對無訛。次查，上開台北簡易庭八十一年
    度北簡民字第五六九五號案件之訴之聲明與本件有所差異，且被上訴人起訴所執
    之事實、理由與本件有所不同，原審認非屬同一案件，固屬有據，並無違誤。惟
    查，被上訴人續於八十五年八月七日再向本院台北簡易庭就系爭本票，以上訴人
    自行填載系爭本票之票面金額、到期日及利息約定等事項，且系爭本票已罹消滅
    時效為由，訴請確認系爭本票債權不存在，該案之事實及理由，就其主張上訴人
    自行填載系爭本票之票面金額等事項部分，與本案則屬相同，業經本院調閱本院
    台北簡易庭八十五年度北簡字第六五六二號案卷，核對屬實。又被上訴人雖於本
    院台北簡易庭八十五年度北簡字第六五六二號案件審理中之八十五年九月廿五日
    具狀撤回該案，然因該案已於同年九月廿四日行言詞辯論程序，被上訴人之撤回
    起訴須上訴人同意，惟上訴人於八十五年十月廿二日具狀陳明不同意原告之撤回
    ，本院台北簡易庭乃於同年十一月廿七日辯論終結，於同年十二月二日判決駁回
    被上訴人之訴，被上訴人嗣於同年月廿四日上午對該判決提起上訴，旋又於同日
    下午具狀撤回該案之起訴，本院台北簡易庭乃再通知上訴人表示意見，但上訴人
    並未表示意見，被上訴人之撤回起訴乃確定生效，以上諸節，有上開各期日之言
    詞辯論筆錄、撤回訴訟聲請狀、陳報狀、上訴狀等附於本院台北簡易庭八十五年
    度北簡字第六五六二號、本院八十六年度簡上字第七九號案卷可查，亦經本院核
    對無誤。從而，被上訴既係於該案終局判決後，始撤回該訴，按之民事訴訟法第
    二百六十三條之規定，不得復提起本件同一之訴。
四、本件被上訴人於八十九年五月二日起訴之案件，與本院八十五年北簡字第六五六
    二號案件，係屬同一案件，上訴人雖未於原審提出此項抗辯事項，惟此乃法院應
    依職權調查之事項，原審未能覺及此，未依民事訴訟法第二百四十九條第一項第
    七款之規定，以裁定駁回被上訴人之訴，其訴訟程序，難謂無重大瑕疵，上訴意
    旨指摘及此，其上訴為有理由，又此項訴訟程序之重大瑕庛，於兩造之審級利益
    並無影響，爰由本院依民事訴訟法第四百五十三條、第四百五十一條第一項、第
    四百五十條之規定，不經言詞辯論，逕行廢棄原判決，改判如主文所示。
五、據上論結，本件上訴為有理由，依民事訴訟法第四百三十六條之一第三項、第四
    百五十三條、第四百五十一條第一項、第四百五十條、第七十八條，判決如主文
    。
中      華      民      國    八十九    年    十一    月      三      日
                            民事第六庭  審判長法      官  鄭純惠
                                              法      官  陳秀貞
                                              法      官  劉坤典
右為正本係照原本作成
本判決不得上訴
中      華      民      國    八十九    年    十一    月      三      日
                                              法院書記官  王朝枝


司法院資訊處製作；財團法人民間司法改革基金會備份。
